【裁判字號】    88,上訴,4761
【裁判日期】    890127
【裁判案由】    誣告
【裁判全文】
臺灣高等法院刑事判決                          八十八年度上訴字第四七六一號
    上  訴  人
    即  自訴人  甲○○
    兼右代理人  丙○○
    被      告  乙○○
    選任辯護人  龔君彥
右上訴人因被告誣告案件，不服臺灣板橋地方法院八十八年度自字第七十四號，中華
民國八十八年十月三十日第一審判決，提起上訴，本院判決如左：
    主  文
上訴駁回。
    理  由
一、自訴意旨略以：自訴人丙○○、甲○○係夫妻，因甲○○遭成德水電工程有限公
    司（以下簡稱成德公司）負責人即被告乙○○及其妻張碧桃（亦為成德公司之董
    事）所詐欺，損失新臺幣（下同）七百七十八萬元，被告不願清償債務，因而挾
    怨報復，明知自訴人等未於民國八十五年十二月間某日，在臺北縣中和市○○路
    工地內（以下簡稱宜安路工地），竊取成德公司所有之電纜線及估價單，竟意圖
    使自訴人等受刑事處分，毫無證據下，於八十六年間向臺灣板橋地方法院檢察署
    檢察官提出告訴，惟業經該署檢察官偵查後，以八十六年度偵字第二四六八六號
    不起訴處分確定在案，因認被告涉犯刑法第一百六十九條第一項之誣告罪嫌等語
    。
二、按犯罪事實應依證據認定之，無證據不得推定其犯罪事實。又不能證明被告犯罪
    者，應諭知無罪之判決。刑事訴訟法第一百五十四條、第三百零一條第一項分別
    定有明文。又按刑法第一百六十九條第一項誣告罪之成立，以告訴人所訴被訴人
    之事實必須完全出於虛構為要件，若有出於誤會或懷疑有此事實而為申告，以致
    不能證明其所訴之事實為真實，縱被訴人不負刑責，而告訴人本缺乏誣告之故意
    ，亦難成立誣告罪名（最高法院著有四十四年度臺上字第八九二號判例可資參照
    ）。
三、本件訊據被告乙○○固坦承曾向臺灣板橋地方法院檢察署檢察官訴請偵辦自訴人
    丙○○及甲○○竊取財物等情，惟堅決否認有何誣告之犯行，並以：成德公司於
    八十五年十二月下旬，在宜安路工地地下室管路中所裝置之電線，遭人以剪斷抽
    取方式偷竊，而自訴人丙○○以甲○○名義，於八十六年一月十五日以同置於該
    地下室內之估價單為證，提出假扣押聲請，緣該估價單係成德公司與客戶間，遇
    有清點材料、核對帳目必要時之重要憑證，不可能外流，自訴人提出之時間與成
    德公司遭竊之時間相符，另自訴人丙○○有甲種電匠執照，精通水電工程，故依
    此等間接證據，認成德公司失竊之電線及估價單，應係自訴人丙○○及甲○○所
    為，是有合理之懷疑，非屬誣告等語置辯。
四、按自訴人二人認被告涉有誣告犯嫌，無非以被告向臺灣板橋地方法院檢察署檢察
    官提出告訴，訴請偵辦自訴人二人涉嫌於八十五年間某日，在宜安路工地內，竊
    取成德公司所有之電線及估價單之竊盜罪嫌，業經該署檢察官為不起訴處分確定
    在案，有該署八十六年度偵字第二四六八六號不起訴處分書可憑，被告與其妻向
    自訴人甲○○詐款七百多萬，乃挾怨報復，明知自訴人未竊取其估價單，仍指名
    控訴自訴人，自應負誣告之責等情。
五、惟查：
（一）被告所稱其經營之成德公司於八十五年十二月下旬，在宜安路工地地下室管路
      中所裝置之電線，遭人侵入竊取乙節，業據證人即工人鄭新賀、承包商林春池
      及被告之子卓智弘於原審證述綦詳，且互核相符（見原審卷第一二九頁至第一
      三０頁、第二０四頁至第二０五頁）。證人卓智弘亦證述：當時經工地主任藍
      奕人報案後，二名警員前來查看，問其要如何處理，其說要報案，該二名警員
      說好，幫你們備案後，即再騎車離開等情，顯見警員雖有到場，但並未製作筆
      錄甚然，臺北縣警察局中和分局雖以八十八年五月十三日北警中刑平字第一二
      五一九號函覆原審謂：八十五年十二月間宜安路工地，未受理報案有發生電線
      遭竊乙案（見原審卷第一三四頁），但此洵不足認證人及被告所言為虛。是成
      德公司於八十五年十二月下旬，在宜安路工地地下室遭竊之事實，堪信為真實
      。
（二）自訴人甲○○於八十六年一月十五日檢附聯亞水電材料行開立予成德公司之估
      價單及原審法院八十四年度易字第七一一三號判決書，具狀向該院民事執行處
      聲請假扣押成德公司對第三人之工程款債權，此有原審法院八十六年度執全字
      一七八號民事假扣押卷宗影本附卷可憑（見原審卷第八十七頁至第一二二頁）
      。該聲請狀係自訴人丙○○代理甲○○提出聲請乙事，亦由自訴人丙○○於被
      告告訴其竊盜案件之檢察官偵查中自承在卷（見原審卷第八十五頁附臺灣板橋
      地方法院檢察署八十六年度偵字二四六八六號訊問筆錄）。再者證人鄭新賀於
      原審審理時復證述：公司與廠商往來之單據放在宜安路工地地下室，估價單貼
      於牆上，單據要保留，因做完後還要結帳等詞，核與被告所辯稱單據為清點材
      料核對帳目之重要憑證，不可能丟棄等語相符，且亦無證據證明該估價單早經
      被告丟棄，從而被告於事後發現原置放於宜安路工地之估價單，竟為自訴人甲○○、丙○○取得持以聲請假扣押，基於自訴人等取得時地之巧合等，指訴自
      訴人二人涉有共同竊盜之嫌，自有相當之懷疑，則其辯稱非故意虛構，應屬實
      在。
（三）關於自訴人二人如何取得上開估價單一事，丙○○於本院審理時雖指稱係在宜
      安路工地拾得，時間已不記得云云，惟其於臺灣板橋地方法院檢察署八十六年
      度偵字二四六八六號偵查中，先於八十六年十二月二十三日偵訊時供述：係八
      十六年一月初，在工地門口（籬笆處）拾獲；於八十七年五月十三日偵查中陳
      稱：係於八十五年十二月底撿到；嗣於原審法院八十八年度簡上字第二十號侵
      占乙案之八十八年三月十七日審理時則陳述：於八十六年在工地鐵籬笆外塑膠
      袋、土石、繩子等垃圾堆中，沒有其他文書，只有那張紙在飛，因好奇而拾獲
      ；而於原審八十八年三月二十四日訊問時指訴：伊自該工地經過，從垃圾堆中
      撿到，事後才知道係被告之工地；於八十八年四月十五日訊問時卻稱：被告係
      伊上游廠商，欠款七百七十八萬，伊依同業建議，尋找被告承作之工地，當天
      正好經過宜安路，那張紙在飛，才撿到云云（見原審卷第二十二頁背面、第六
      十頁、第六十八頁、第七十八頁、第八十五頁）。是自訴人丙○○於歷次偵審
      中，就拾獲時間，或稱八十五年十二月底，或稱八十六年一月初，而就如何拾
      獲乙節，亦前後互歧，足見所稱拾獲估價單云云，已有疑問。況且，檢察官雖
      認被告所指訴自訴人二人竊盜部分，因證據不足而為不起訴處分，但仍認丙○○涉有侵占遺失物之罪嫌而提起公訴，並經原審法院簡易庭以八十七年度板簡
      字第一０三九號判處罰金五百元，如易服勞役以三百元折算一日，丙○○上訴
      後，亦據原審法院於八十八年三月三十一日以八十八年度簡上字第二十號駁回
      上訴而告確定在卷，業經原審調取前揭刑事卷宗核閱無訛，復有前開不起訴處
      分書、判決書等附卷可考，益證被告之質疑及指訴非毫無所據。
六、綜上所述，被告前所提出指稱自訴人二人涉嫌竊盜之告訴，並非完全出於虛構。
    揆諸前揭判例意旨，被告所為，核與誣告罪之構成要件有間，自不得以該罪相繩
    。此外，復查無其他積極證據足認被告有何誣告之犯行，既不能證明其犯罪，原
    審因以諭知被告無罪之判決，其認事用法，並無不合。自訴人上訴意旨仍執前詞
    ，指摘原判決不當，為無理由，應予駁回。
據上論斷，應依刑事訴訟法第三百六十八條，判決如主文。
中      華      民      國      八十九      年      一    月    二十七  日
                              臺灣高等法院刑事第五庭
                                  審判長法  官  曾  德  水
                                        法  官  趙  功  恆
                                        法  官  林  立  華
得上訴


司法院資訊處製作；財團法人民間司法改革基金會備份。
